【裁判字號】    97,上訴,127
【裁判日期】    970306
【裁判案由】    強盜
【裁判全文】
臺灣高等法院臺中分院刑事判決         97年度上訴字第127號
上  訴  人
即  被  告  乙○○
                    另案在監.
指定辯護人  本院公設辯護人  丁○○
上列上訴人因強盜案件，不服臺灣臺中地方法院96年度訴字第29
40號中華民國 96年12月5日第一審判決（起訴案號：臺灣臺中地
方法院檢察署 95年度偵字第22659號），提起上訴，本院判決如
下：
    主  文
原判決撤銷。
乙○○攜帶兇器，踰越安全設備，於夜間侵入住宅竊盜，累犯，
處有期徒刑貳年；又意圖為自己不法之所有，以脅迫至使不能抗
拒，而取他人之物，累犯，處有期徒刑陸年。應執行有期徒刑柒
年。
    事  實
一、乙○○曾因違反毒品危害防制條例案件，經法院各判處有期
    徒刑1年、7月，應執行有期徒刑1年5月確定，並於民國92年
    3月20 日縮刑期滿執行完畢。猶不知悔改，復意圖為自己不
    法之所有，於95年8月9日約23時許之夜間，至丙○○位在臺
    中市南區永興五巷13號5樓之1住處，攀爬樓梯間之窗戶至丙
    ○○住處之陽台後，從陽台上之落地窗侵入上址房屋內，先
    在丙○○房間內竊得行動電話機（以下稱手機） 4支，並將
    DVD音響及音箱各1組放置於其在屋內隨手拿取之袋子內而行
    竊得手，又至廚房拿取菜刀及水果刀各 1支，用以撬開其他
    房間之房門，正欲繼續搜尋其他財物時，適丙○○於同日23
    時18分許返回上址，乙○○聞聲發覺屋主返回，遂將手中竊
    得之DVD音響及音箱放置地下，並站立房間門後，欲伺機衝
    出逃逸，丙○○進入屋內，猝見乙○○，驚嚇中欲逃跑時不
    慎摔倒在地，乙○○見丙○○係女子，竟另起為自己不法所
    有之強盜犯意，對丙○○脅迫稱：「阿水（為乙○○編造之
    男子綽號），顧著她，不要讓她動，如果她動就讓她死」等
    語，至使丙○○之生命及身體安全受有立即危害之脅迫而不
    敢抗拒，乙○○見丙○○已不敢抗拒，隨即強行拿取丙○○
    手上之手提包1個（內有現金新臺幣3, 000元、手機2支、提
    款卡2張、國民身分證、全民健康保險卡、駕駛執照、行車
    執照各1張）及NEC手機（門號0930）1支，得手後旋即逃離
    上址。
二、案經臺中市警察局第三分局移送臺灣臺中地方法院檢察署檢
    察官偵查起訴。
    理  由
甲、證據能力部分：本案全部卷證所涵括之證據，公訴人、被告
    及辯護人對證據能力均未異議，是後述所引用證據之證據能
    力均無疑義，合先敘明。
乙、得心證之理由：
一、訊據上訴人即被告乙○○固坦承於夜間攀爬窗戶，侵入被害
    人丙○○住處行竊財物，遭被害人發現後再拿取被害人皮包
    情事，惟矢口否認有何強盜犯行，辯稱本案被害人之 7支手
    機均係放在手提包內，且其是在被害人跌倒時趁機搶走被害
    人之手提包，並未對被害人施強暴脅迫云云，經查：
  (一)被告乙○○坦承於上開時間侵入被害人丙○○住處行竊財物
    ，於被害人返家後，被告再拿取被害人手提包之事實，其此
    部分自白核與證人即被害人丙○○之證述相符。
  (二)經臺中市警察局第三分局至現場勘察並採集指紋，在被害人
    房內之DVD 音響上採獲2 枚指紋、音箱上採獲1 枚指紋、菜
    刀刀刃上採獲1 枚指紋，並送請內政部警政署刑事警察局指
    紋室比對後，與該局檔存被告指紋卡之指紋相符，有內政部
    警政署刑事警察局95年9 月11日刑紋字第0950133306號鑑驗
    書影本、臺中市警察局第三分局現場勘察報告影本各1 份在
    卷可憑。此外，並有臺中市警察局第三分局刑案現場勘察相
    片影本16張、現場錄影翻拍照片17張在卷可稽。
  (三)被告雖辯稱伊未強盜云云，然查：
  證人即被害人丙○○於原審法院審理時證述：「我原本以為
    是我嫂嫂在家，我出門時門有鎖，且燈是亮的，但我回家時
    ，開門後發現電燈被切掉，我以為我嫂嫂要嚇我。我就慢慢
    走進去，被告就突然從中間房間衝出來，我嚇到，被告也嚇
    到，我轉身要走，被告追出來，我跌倒，然後被告按著我，
    叫我不要動，還假裝另有同伴，故意跟另一頭說『阿水、顧
    著她，不要讓她動，如果她動就讓她死』。當時我手上抓著
    手提包，一手拿提包、一手拿手機，被告就將我手提包、NE
    C 手機（門號0930）都搶走。我就跑到外面喊搶劫，並到隔
    壁打電話報警。」、「（手提包）裡面還有 2支手機、現金
    3,000 元、身分證、健保卡、第七商銀提款卡、郵局提款卡
    、機車行照、駕照。」、「我家有 4支手機被偷走，我是置
    放我房間小桌上被竊走。」等語，經核與其在96年8月9日偵
    訊時之證述相符。且被告於該次偵訊時亦坦稱：「我是從其
    他房間拿了手機，連同丙○○包包中的手機共拿了7支，其
    他房間拿了2支以上的手機」等語，足認證人丙○○所言非
    虛，被告所辯本案7支手機原均在被害人手提包中云云，與
    事實不符。
  證人即被害人丙○○於原審法院審理時復證述：「我怕被告
    對我不利，所以被告要拿，我就放手，也不敢看被告。當時
    被告是先拿包包、再拿走我手機。」、「被告當時是衝出來
    ，我被被告衝出來的眼神嚇到，我沒有注意被告手上有無拿
    東西。後來被告壓著我、搶我東西，我也不敢看被告。」、
    「（被告確實有說『不要動、不要叫，如果叫就要讓你死』
    ？）有，我很確定，我到現在都忘不了。我當時很害怕，現
    在還是很害怕。被告當時眼神很恐怖。」、「（當時能否抗
    拒？）我怎麼抗拒，我是女生，且我被嚇到。」等語，而被
    害人係女性，於返家時發覺住處遭人入侵，心中已甚為驚恐
    ，復遭被告出言脅迫，依被害人上開證述及當時之客觀情況
    ，足認被告之行為已達至使被害人不能抗拒之程度，被告於
    本院稱伊並未為上述脅迫言詞云云，然被害人於偵訊就此詳
    為指述後，被告對被害人所言當場表示「她說得沒有錯」，
    經檢察官再就有無脅迫言詞一節質問被告，被告僅稱「忘了
    」，亦未敢否認其有此犯行（詳偵卷第72、73頁)，被害人
    丙○○與被告前無夙怨，當不致杜撰誣陷，其所述自可採信
    無疑。
  又本院公設辯護人固為被告辯述被害人見到被告後，係自己
    跌倒，被告並未對被害人為強暴行為，被告是時亦未執持兇
    器，被害人未達不能抗拒程度，本案被告係犯搶奪罪云云，
    然查本案固或無確切事證證明被告有對被害人為強暴行為，
    然刑法第328條第1項係以「意圖為自己或第三人不法之所有
    ，以強暴、脅迫、藥劑、催眠術或他法，至使不能抗拒，而
    取他人之物或使其交付」為犯罪構成要件，是強盜犯行本非
    侷限於強暴手段，以脅迫方式亦得構成，而強暴或脅迫行為
    ，已使被害人喪失意思自由，達於不能抗拒之程度，即應構
    成強盜罪，至於是否「不能抗拒」，又應以通常人之心理狀
    態為準；如行為人所實施之不法手段足以抑制通常人之抗拒
    ，使之喪失自由意思，即與之意義相當，反之則否。而在通
    常人所能抗拒之狀態，但因被害人年齡、性別、性格、體能
    等因素，其抗拒能力較之通常人減弱，足認其抗拒顯有困難
    者，即應以被害人本人之心理狀態為判別標準；又所謂不能
    抗拒，祇須行為人之施暴或脅迫已足使被害人本人主觀上受
    到壓制無法抗拒為已足，至客觀上是否已達於一般人皆不能
    抗拒之程度，則非所問（參考最高法院96年度台上字第4409
    號判決意旨），被害人係年未達30歲之年輕女子，回家開門
    ，竟猝見一陌生壯年男子已侵入其住宅，其心中之震驚畏怖
    已難形容，況被告更進而以「阿水，顧著她，不要讓她動，
    如果她動就讓她死」等語相脅，更足使被害人誤認被告尚有
    一男性同夥在屋內，如被害人有所反抗，將遭殺身之禍，是
    不論主、客觀言上，均應認被害人因遭脅迫而達不能抗拒程
    度，被告犯行屬強盜無訛。
  (四)綜上，本案事證甚為明確，被告竊盜及強盜犯行至以認定。
二、按刑法第 321條第1項第3款所規定之攜帶兇器竊盜罪，係以
    行為人攜帶兇器竊盜為其加重條件，此所謂兇器，其種類並
    無限制，凡客觀上足對人之生命、身體、安全構成威脅，具
    有危險性之兇器均屬之，且祇須行竊時攜帶此種具有危險性
    之兇器為已足，並不以攜帶之初有行兇之意圖為必要，最高
    法院著有79年度台上字第5253號判例足資參考。又攜帶兇器
    竊盜罪，祇須行竊時，攜帶具有危險性之兇器為已足，行為
    人持以行竊之兇器，雖為行竊現場之被害人所有，並非被告
    所攜往，然行為人既於行竊之際攜之為工具，在客觀上已足
    對他人之生命身體構成威脅，具有危險性，自應成立刑法第
    321條第 1項第3款之攜帶兇器竊盜罪，是核被告所為，係犯
    刑法第321條第 1項第1、2、3款之攜帶兇器，踰越安全設備
    ，於夜間侵入住宅竊盜罪及同法第328條第1項之普通強盜罪
    ，公訴意旨認被告強盜部分係犯加重強盜罪，尚有未洽，應
    予變更，被告所犯 2罪犯意各別，構成要件亦異，應分論併
    罰（均詳後），被告曾因違反毒品危害防制條例案件，經法
    院各判處有期徒刑1年、7月，應執行有期徒刑1年5月確定，
    並於92年3月20日縮刑期滿執行完畢，有臺灣高等法院被告
    前案紀錄表在卷可按，其於 5年以內故意再犯本件有期徒刑
    以上之罪，為累犯，應依法加重其刑，原審以被告犯罪事證
    明確，予以論罪科刑，固非無見，然查原審法院認被告僅犯
    一攜帶兇器，踰越安全設備，夜間侵入住宅強盜罪，則有未
    洽，被告上訴意旨否認犯罪雖無可採，但原審判決既有如上
    瑕疵，即屬無可維持，應由本院予以撤銷改判，爰審酌被告
    素行原即不佳，又利用夜間時分侵入被害人住處行竊，且為
    被害人發覺後復強盜被害人之財物，嚴重危害被害人之居住
    安全及社會治安，其犯罪所生之危害非輕，及其犯罪後猶設
    詞飾卸，難認已有悔意之犯後態度等一切情狀，就被告所犯
    2罪分別量處如主文第2項所示之刑，並定其應執行刑示懲。
三、本件原審判決認被告係犯攜帶兇器，踰越安全設備，夜間侵
    入住宅強盜罪，公訴意旨認被告強盜部分係犯夜間踰越住宅
    安全設備強盜罪，惟按強盜與竊盜，僅係取得財物之手段不
    同，而於圖為不法所有，以非法方法取得他人財物之點，兩
    者並無差異。故行竊尚未得手，或在同一盜所竊得部分財物
    後，猶繼續其竊盜犯行時，經事主發覺，乃於中途變更竊取
    手段為強劫，因其圖為不法所有取得他人財物之犯意，仍相
    一貫，其竊盜時之行為即屬其強盜行為之一部，應僅成立強
    盜罪，不另論以竊盜罪。反之，若竊盜得手後，於離去之際
    ，因事主返回始又另行起意強劫，則其先前竊盜行為既已實
    施完畢，即難認屬強劫行為之一部，而為後犯之強盜罪所包
    括。是以行為人之本意如何，以及其先前之竊盜行為是否已
    實施完畢，均與判斷該竊盜部分應否另行論罪攸關，有最高
    法院91年度台上字第4389號判決意旨可資，被告於本院供承
    「（你是偷竊完，臨時起意搶被害人的皮包？）是的。」、
    「我拿了東西放在房間要走時，聽到有人開門要進來，我將
    東西放在旁邊，準備她開門進來就要跑出去，她開門進來他
    嚇一跳跌倒，我就將她的皮包拉了就走。我偷的東西也沒有
    拿走。」，有本院準備程序及審判筆錄在卷，本案被告係於
    行竊得手後，聽聞被害人返回，是欲離開該屋，惟見被害人
    為女性無力抗拒，始又另起強盜犯意，應認其係各別起意犯
    二罪而併罰之，又本案被害人並無欲逮捕被告及欲取回遭竊
    物品之舉，被告上述脅迫言詞，主觀上並非為防護贓物或脫
    免逮捕，本案被告並非犯準強盜罪，被告之攜帶兇器，踰越
    安全設備，夜間侵入住宅，均屬犯竊盜罪之手段，並非強盜
    之手段，亦無事證證明其犯強盜罪時持有兇器，是應認被告
    係犯普通強盜罪，並非加重強盜罪，亦均予明。
據上論結，應依刑事訴訟法第369條第1項前段、第364條、第299
條第1項前段、第300條，刑法第321條第1項第1、2、3款、第328
條第1項、第47條第1項、第51條第5款，判決如主文。
本案經檢察官甲○○到庭執行職務。
中    華    民    國    97    年    3     月    6     日
            刑事第一庭  審判長法  官  陳  紀  綱
                              法  官  張  智  雄
                              法  官  姚  勳  昌
上列正本證明與原本無異。
竊盜部分不得上訴。
強盜部分得上訴。
如不服本判決應於收受送達後十日內向本院提出上訴書狀，其未
敘述上訴之理由者並得於提起上訴後十日內向本院補提理由書（
均須按他造當事人之人數附繕本）。
                              書記官  吳  宗  玲
中    華    民    國    97    年    3     月    6     日
中華民國刑法第321條（加重竊盜罪）
犯竊盜罪而有左列情形之一者，處 6 月以上、 5 年以下有期徒
刑：
一  於夜間侵入住宅或有人居住之建築物、船艦或隱匿其內而犯
    之者。
二  毀越門扇、牆垣或其他安全設備而犯之者。
三  攜帶兇器而犯之者。
四  結夥三人以上而犯之者。
五  乘火災、水災或其他災害之際而犯之者。
六  在車站或埠頭而犯之者。
前項之未遂犯罰之。
中華民國刑法第328條（普通強盜罪）
意圖為自己或第三人不法之所有，以強暴、脅迫、藥劑、催眠術
或他法，至使不能抗拒，而取他人之物或使其交付者，為強盜罪
，處5年以上有期徒刑。


司法院資訊處製作；財團法人民間司法改革基金會備份。
